【裁判字號】    98,聲再,52
【裁判日期】    980709
【裁判案由】    毒品危害防制條例
【裁判全文】
臺灣高等法院臺南分院刑事裁定    98年度聲再字第52號
聲  請  人
即受判決人  甲○○
上列聲請人因違反毒品危害防制條例案件，對於本院97年度上訴
字第749號中華民國97年11月4日確定判決（臺灣臺南地方法院96
年度重訴字第26號、臺灣臺南地方法院檢察署96年度偵字第9986
號、96年度毒偵字第396號），聲請再審，本院裁定如下：
    主  文
再審之聲請駁回。
    理  由
一、聲請意旨略稱：
  (一)按有罪之判決確定後，發現原判決所憑之證言證明其為虛偽
    者，為受判決人之利益，依刑事訴訟法第420條第1項第2款
    之規定得聲請再審。
  １聲請人即受判決人甲○○因違反毒品危害防制條例，歷經臺
    灣臺南地方法院96年度重訴字第26號判決、臺灣高等法院臺
    南分院97年度上訴字第749號判決、最高法院98年度台上字
    第838號判決確定在案，該確定判決認定聲請人犯罪，所憑
    證據為：
    1.證人被告何東祐之證述
    2.證人被告康明演之證述
    3.聲請人與何東祐等被告之通訊監察譯文
    4.聲請人於95年12月20日秘密證人之供述自白
    本案之判決乃依刑事訴訟法第159條之1至第159條之5傳聞證
    據法則，並參酌聲請人與何東祐之通訊監察譯文等證據，憑
    以判斷之心證理由認定聲請人委有此部分走私、運輸海洛因
    犯行。
  ２茲聲請人認證人即被告何東祐之證述足以確信其為虛偽，而
    顯然於判決有影響之情事，應有藉聲請再審制度以謀求救濟
    之必要：
    聲請人因確實有於95年12月20日以秘密證人A男之身份提供
    何東祐該等販毒集團情資，俾利檢警得以順利破獲該案（此
    有95年度內勤字第4號案可查）。惟查：
    1.據97年4月29日之審判筆錄第6頁中：
      審判長詢問檢察官：「被告在偵查中是否為秘密證人之身
      份？」以及「那為何之後他的身份並沒有被保密？」等語
      ，為此證明聲請人之秘密證人身份確實已遭外洩。
    2.何東祐於96年3月9日之偵訊筆錄尚未有提起聲請人之名字
      於該共犯成員當中，惟自96年3月16日後所有記錄之偵訊
      、庭訊筆錄均稱聲請人係為皆有參與其中。然其多次偵訊
      針對聲請人所參與之情況描述前後不一，足見何東祐所提
      供之證詞乃憑想像所述，不足採信。
    3.詎於96年3月中旬期間，何東祐之姪子確實曾前往聲請人
      家中為其質疑咆哮為何要當「爪耙子」（舉報人）一事，
      並要脅要給予何東祐一家人有所交待等語，致使聲請人一
      家老小之生命安全受到嚴重威脅。聲請人亦確實有於自訴
      狀中向原審法院提出此事情況，惟原審法院既已獲悉證人
      身份外洩竟未徹查，豈有置聲請人一家老小生命安全於不
      顧之理？
    4.查聲請人秘密證人身份外洩之事實，而致何東祐等人心生
      狎怨報復心態甚劇，縱業經檢察官查明聲請人與何東祐無
      親屬、婚約、法定代理人關係，又命具結以擔保其證言之
      真實性；惟何東祐其已為現行犯遭逕行逮捕在先，又得知
      聲請人為舉報人在後，其證詞之證據能力當然為通常一般
      人均有產生高度之懷疑，並無具結效力。
  ３按刑事訴訟法第155條之自由心證主義，其證據裁判原則應
    以嚴格證明法則為核心，亦即認定犯罪事實所憑之證據須具
    證據能力，且經合法調查，否則不得作為證據。又共犯被告
    不利於己之陳述，固得採為其他共犯被告犯罪之證據，惟此
    項不利之陳述，需無瑕疵可指，此有最高法院46年台上字第
    419號判例參照。
  ４聲請人因未能及於主張早已發現且有利於己之情事，始被判
    處罪刑確定，為此依法聲請再審，以謀救濟等語。
  (二)按有罪之判決確定後，發現確實之新證據，足認受有罪判決
    之人應受無罪、免訴、免刑或輕於原判決所認罪名之判決者
    ，為受判決人之利益，依刑事訴訟法第420條第1項第6款之
    規定，得聲請再審。
  １查聲請人係於95年11月14日遭雲林縣警察局緝獲，嗣移送觀
    察勒戒後，即於95年12月18日偵查中，主動供出其所瞭解及
    參與何東祐販毒集團之經過，惟當時並不知警方業已展開監
    聽，此從聲請人於95年11月20日警訊供稱「（你為何願意供
    出該集團之犯行？）我因怕被裁定戒治所以希望能以提供該
    犯罪集團做為回饋」等語，足可堪確信聲請人主觀上確非因
    自認犯罪已遭發覺，進而供述自己之犯行。
  ２按原確定判決遽以「但其上開私運毒品之犯行，業經先前施
    以通訊監察時即以發覺懷疑，而不能論為自首」，排斥刑法
    第62條自首減刑規定之適用。惟縱警方事前確已實施通訊監
    察，然警方是根據如何之線索請求發動通訊監察？當時掌握
    之犯罪嫌疑人是否已包括聲請人在內？或僅係因監聽何東祐
    ，進而旁及當時任何有與其通聯之人員？警方是否依據當時
    通訊監察內容已對聲請人涉案，產生確切、合理之可疑？或
    是散彈打鳥式地實施全面監聽，而尚未鎖定聲請人涉案，換
    言之，僅憑警方實施監聽之事實，顯然無從遽爾論斷警方業
    已當然查覺聲請人涉犯運輸第一級毒品海洛因之犯行。惟此
    既涉聲請人究有無符合自首減刑之規定，依刑事訴訟法第
    163條第2項規定，法院應依職權調查之。
  ３經閱遍全卷，原各級法院從未就此為絲毫之調查，於原確定
    判決內容亦未敘明理由，故原確定判決既未調查此節，資為
    適用法律與否之基礎，復顯然對聲請人權益有重大影響，然
    聲請人既已在當時並不知警方業已展開監聽之情事下，主動
    供出其所瞭解及參與何東祐販毒集團之經過，聲請人應有以
    此為証據之保障利益存在，主張有利於己之情事。
二、按有罪判決確定後，原判決所憑之證言已證明其為虛偽者，
    為受判決人之利益，得聲請再審，刑事訴訟法第420條第1項
    第2款固有明文，惟上開法條所稱之「已證明其為虛偽者」
    ，係指除已經確定判決為證明者外，必須有相當之證據，足
    以證明始屬相符，此觀諸同法條第2項後段所載其刑事訴訟
    不能開始或續行，非因證據不足者之文義自明（最高法院46
    年度台抗字第8號判例、86年度台抗字第154號裁定意旨可資
    參照）查，本件聲請人固依同法第420條第1項第2款規定聲
    請本件再審，但稽之再審理由，均僅以「聲請人之秘密證人
    身份外洩，而致何東祐等人心生狎怨報復心態；何東祐多次
    偵訊針對聲請人所參與之情況描述前後不一，足見何東祐所
    提供之證詞乃憑想像所述」等語，主張證人何東祐之證詞為
    虛偽；然就原確定判決如何「已證明」係屬虛偽，並未提出
    確定判決，或刑事訴訟不能開始或續行非因證據不足之證明
    ，從而聲請人此部分聲請再審之理由，核與同法第420條第1
    項第2款規定已不相符。
三、再按有罪之判決確定後，因發現確實之新證據，固得依刑事
    訴訟法第420條第1項第6款為受判決人之利益聲請再審；惟
    在判決確定後或於判決確定前為聲請人所明知，即非所謂發
    現之新證據，用以聲請再審，自非法之所許。又所謂確實之
    新證據，固非以絕對不須經過調查程序為條件，但必須可認
    為確實足以動搖原確定判決而為受判決人有利之判決者為限
    ，倘受判決人因對有利之主張為原審所不採，事後提出證明
    ，以圖證實在原審前所為有利之主張為真實，據以聲請再審
    ，該項證據既非判決後所發見，顯難憑以聲請再審，最高法
    院95年度台抗字第17號裁判意旨可資參照。查聲請人雖以「
    其主觀上非因自認犯罪已遭發覺，進而供述自己之犯行，原
    確定判決未適用刑法第62條自首之規定減輕其刑，顯有不當
    ；且警方縱已發動通訊監察，但當時警方掌握之犯罪嫌疑人
    是否已包括聲請人在內？警方是否依據當時通訊監察內容已
    對聲請人涉案產生確切、合理之可疑，原確定判決未依職權
    調查，亦未於判決理由敘明，乃依刑事訴訟法第420條第1項
    第6款規定聲請再審」云云。然聲請人不符合自首減刑之規
    定，業據本院於97年度上訴字第749號刑事判決理由欄敘明
    不予減刑之理由，則聲請人所辯自首減刑云云，已於原判決
    確定前予以調查斟酌，揆之最高法院上開裁判意旨，自難認
    係屬「發現之新証據」，聲請人據以再審，顯非有據。
四、綜上所述，原確定判決已詳敘認定犯罪事實之依據及憑以認
    定之理由，並對再審聲請人否認犯罪之辯詞，如何不足採信
    ，均已依據卷內資料予以指駁及說明。再審聲請人雖以上開
    情詞據為再審之事由，惟尚難認証人何東祐之証詞有何堪以
    確信為虛偽，或有何「發現之新證據」，從而聲請人上開所
    辯，均核與再審之要件不合，聲請人聲請再審，難認為有理
    由，應予駁回。
據上論斷，應依刑事訴訟法第434條第1項，裁定如主文。
中    華    民    國    98    年    7     月    9     日
                  刑事第四庭    審判長法  官  吳志誠
                                      法  官  高明發
                                      法  官  陳珍如
以上正本證明與原本無異。
如不服本裁定，應於收受本裁定後五日內向本院提出抗告狀。
                                      書記官  岑  玢
中    華    民    國    98    年    7     月    9     日


司法院資訊處製作；財團法人民間司法改革基金會備份。
